【裁判字號】    92,上易,1115
【裁判日期】    920909
【裁判案由】    妨害公務等
【裁判全文】
臺灣高等法院高雄分院刑事判決          九十二年度上易字第一一一五號
    上  訴  人  台灣高雄地方法院檢察署檢察官
    被      告  甲○○
右上訴人因被告妨害公務案件，不服臺灣高雄地方法院九十二年度易字第一一二九號
中華民國九十二年五月三十日第一審判決（起訴案號：臺灣高雄地方法院檢察署九十
二年度偵字第七四二五號），提起上訴，本院判決如左：
      主      文
上訴駁回。
      理      由
一、公訴意旨略以：被告甲○○於九十二年三月三十一日凌晨二時二十八分許，駕駛
    車牌號碼ＸＩ─六二一七號自小客車，沿國道十號高速公路由東向西行駛，於行
    經高雄縣燕巢鄉○○路西向十四公里六百公尺處，因超速行駛，為內政部警政署
    國道公路警察局第八警察隊員警吳中正、陳俊杉在路肩以指揮棒攔查，詎甲○○
    竟不停車反加速逃逸，吳中正旋駕駛巡邏車搭載陳俊杉開警示燈鳴警報器追捕，
    迨行至燕巢交流道出口處，甲○○將車駛入交流道，吳中正駕駛巡邏車靠近甲○
    ○汽車左側，由陳俊杉以指揮棒示意甲○○停車，詎甲○○非但不停車，為不讓
    巡邏車超前攔阻，竟基於妨害公務之犯意，駕其自小客車靠向巡邏車，而以逼迫
    衝撞警車之方式脅迫吳中正、陳俊杉二位警員，而妨害警方依法執行攔檢甲○○
    之職務，吳中正為免發生危險不敢再靠近，乃駕車跟隨在甲○○後方，因甲○○
    下交流道後將車開入死巷，無法再逃始停車受檢，因認被告涉犯刑法第一百三十
    五條之妨害公務罪。
二、按犯罪事實應依證據認定之，無證據不得推定其犯罪事實；又不能證明被告犯罪
    ，應諭知無罪之判決，刑事訴訟法第一百五十四條、第三百零一條第一項定有明
    文。又認定不利於被告之事實，須依積極證據，苟積極證據不足為不利於被告事
    實之認定，即應為有利於被告之認定，更不必有何有利之證據，最高法院著有三
    十年上字第八一六號判例可參。再按刑法第一百三十五條第一項之罪，以對於公
    務員依法執行職務時施強暴脅迫為要件。所稱「強暴」，係指一切有形力即物理
    力之行使而言，不問其係對人或對物為之均包括在內；所稱「脅迫」，則指以侵
    害生命、身體、自由、名譽、財物之不法為目的之意思，通知對方足使其生恐怖
    之心之一切行為而言。最高法院八十二年度台上字第六０八號判決可資參照。
三、本件公訴人認被告涉有妨害公務之犯行，係以證人吳中正、陳俊杉於偵查中證稱
    ：被告不服攔停之指揮，至交流道時快速出匝道，並向左偏斜逼近警車，因容易
    造成危險所以警車不敢追等語及被告吐氣酒精含量測試表、警製觀察測試紀錄表
    為其論斷之依據，訊據被告甲○○堅決否認有妨害公務之犯行辯稱：我未見警察
    攔檢，我當天在屏東的高朗村友人家中飲用啤酒二、三瓶，晚上九點多離開後再
    到朋友家泡茶，凌晨二點鐘經國道十號要去仁武鄉八卦寮附近賴國賢家，警車開
    到我旁邊時，剛好在交流道口，所以我下交流道才停車。當時因下交流道，有轉
    彎行進幅度較大，所以車身會偏左，並無妨害公務之意思等語。
四、經查證人吳中正於原審審理時證稱：「當日我執行路肩超速取締，雷達顯示被告
    經過該路段時超速，我們就開警示燈、指揮棒，揮動指揮棒，鳴警笛，他當時行
    駛於外側車道，一、二百公尺外我們就測得他超速，就立刻通知，他當時不予理
    會，當時現場並無其他車輛，我們隨後尾隨在後，到燕巢交流道與之並行，並且
    開啟側燈，揮動指揮棒，行駛於他的左側，他原本已經超過下交流道應行駛的車
    道，竟然穿越槽化線突然下交流道，我們跟在後面下交流道，從左側超越，坐在
    右側的同仁拿指揮棒攔停，被告不服從指揮從路肩超車閃過我們的前方，下交流
    道後二次右轉進入死巷才停車。因為被告的時速是五、六十以上，如果撞及會有
    事故等語（見原審九十二年五月廿三日訊問筆錄）。由上觀之，被告當時開車下
    燕巢交流道時，因見警車由左側超越，並示意停車，前來取締，被告由路肩超越
    警車逃逸，被告既由路肩超越警車難認有故意靠向警車，其目的顯在逃避警方之
    舉發，而其開車行進之方式，固足以危及包含警員在內之用路人之安全，但尚難
    遽認被告有妨害公務之故意。另參酌證人吳中正於原審審理時亦證述：被告應該
    只是為了逃逸而沒有脅迫警方之意思，因為被告閃過之後就走了等語（見原審同
    上筆錄），尤證被告主觀上尚無對員警施以強暴脅迫而妨害公務之意思。綜上所
    述，被告所辯上情，尚堪採信。此外，復查無其他確切之證據足證被告犯罪，依
    前開判例及判決之意旨，應認不能證明被告犯罪。則原審所為被告無罪之諭知，
    尚無不當。公訴人上訴意旨，仍執前詞，指摘原審此部分判決不當，經核難認有
    理由，應予駁回。
五、被告服用酒類不能安全駕駛動力交通工具而駕駛罪部分，業經原審判決確定，不
    另論列。
據上論斷，應依刑事訴訟法第三百六十八條，判決如主文。
本案經檢察官郭振昌到庭執行職務。
中    華    民    國     九十二     年       九       月      九        日
                              臺灣高等法院高雄分院刑事第三庭
                                  審判長法官  周賢銳
                                        法官  黃建榮
                                        法官  謝宏宗
右正本證明與原本無異。
不得上訴。
                                      書記官  賴梅琴
中    華    民    國     九十二     年       九       月      十二      日
                                                                        ｋ


司法院資訊處製作；財團法人民間司法改革基金會備份。
